臺灣高等法院刑事判決
111年度上訴字第1852號
上  訴  人  
即  被  告  莊耀宗


選任辯護人  馮浚銓律師(法律扶助)          
上列上訴人即被告因毒品危害防制條例案件，不服臺灣新北地方
法院110年度訴字第1241號，中華民國111年3月31日第一審判決
（起訴案號：臺灣新北地方檢察署110年度偵字第31151號），提
起上訴，本院判決如下：
    主  文
上訴駁回。
    事  實  及  理  由
一、本院審理範圍
  ㈠按民國110年6月16日修正公布、同月18日施行之刑事訴訟法
    第348條規定：（第1項）上訴得對於判決之一部為之。（第
    2項）對於判決之一部上訴者，其有關係之部分，視為亦已
    上訴。但有關係之部分為無罪、免訴或不受理者，不在此限
    。（第3項）上訴得明示僅就判決之刑、沒收或保安處分一
    部為之。
　㈡次按刑事訴訟法施行法第7條之13前段規定：中華民國110年5
    月31日修正通過之刑事訴訟法施行前，已繫屬於各級法院之
    案件，於施行後始適用修正前刑事訴訟法第348條規定。所
    稱「已繫屬於各級法院」，與「已繫屬於法院」之意義，未
    盡相同。前者有區分繫屬於各個不同審級法院之意思，而後
    者則單純僅指繫屬於法院而言。而各審級法院繫屬案件及審
    理程序均具有高度可分性及獨立性，在原審級判決終結前，
    刑事訴訟法既已修正施行，當事人自應依據新修正關於上訴
    範圍之規定提起上訴，此種釐定方式既不影響當事人之期待
    利益與訴訟防禦權，亦無違程序一貫性原則。故於原審級案
    件終結後提起上訴時，自應以其提起各個不同審級上訴時，
    刑事訴訟法第348條是否已經修正施行，作為究應適用新法
    或舊法決定其上訴範圍之時點依據(最高法院110年度台上大
    字第5375號裁定意旨參照)。
　㈢本案係於上開規定施行後之111年5月24日始繫屬於本院，有
    臺灣新北地方法院111年5月20日新北院賢刑怡110訴1241字
    第25658號函上所蓋本院收文戳章在卷可稽（見本院卷第3頁
    ）。是本案上訴之效力及其審理範圍，應依修正後即現行刑
    事訴訟法第348條規定判斷。而上訴人即被告莊耀宗(下稱被
    告)於刑事上訴狀及本院審理時均言明僅就量刑部分提起上
    訴（見本院卷第25至27頁、第78頁），則本件上訴範圍僅限
    於原判決之刑部分，就犯罪事實、論罪部分，均如第一審判
    決所記載（如附件）。
二、上訴駁回之理由
　㈠本院審理結果，認原審就被告所為係犯毒品危害防制條例第4
    條第6項、第3項販賣第三級毒品未遂罪，並審酌被告正值青
    壯，不思以正當途徑獲取財物，明知毒品危害身心甚劇，且
    一經成癮，甚且影響社會治安，危害深遠，竟無視政府制定
    毒品危害防制條例杜絕毒品犯罪之禁令，而為本件販賣第三
    級毒品未遂犯行，助長施用毒品之行為，間接危害社會、國
    家，所為實屬不該，然考量本件販賣毒品之數量非鉅、尚未
    成交，及犯罪動機、目的、手段、情節，兼衡被告國小畢業
    、從事肉攤工作，爸爸過世，母親最近相認，有小孩要出生
    ，家中經濟不佳（見原審卷第136頁）之智識程度及家庭經
    濟狀況，犯罪後自始坦承犯行之態度等一切情狀，量處有期
    徒刑1年10月；另說明當場扣得交易含有第三級毒品成分之
    咖啡包10包及執行附帶搜索自被告口袋扣得含有第三級毒品
    成分之咖啡包3包(上開毒品咖啡包共13包，總毛重80.80公
    克，純度4.9%，推估純質淨重3.229公克)，其中10包係被告
    用以販賣，3包自行施用，業據被告供承在卷（見偵字第311
    51號卷第101頁），其中10包為被告販賣未遂之第三級毒品
    ，3包供其自行施用，均屬違禁物，不問屬於犯罪行為人與
    否，均應依刑法第38條第1項之規定，宣告沒收之；至於包
    裝上開毒品之包裝袋，與含毒品成分之粉末於物理外觀上附
    合而難予析離，且如強予析離至完全無殘渣留存，將耗費相
    當之時間、人力與經費，於經濟上顯無實益，是依社會一般
    通念，堪認該包裝袋已與查獲之含毒品成分粉末結合成為一
    體而無從強加析離，是上開含第三級毒品成分之粉末既屬違
    禁物，其外包裝袋自亦應併予沒收之；又取樣經鑑驗耗損之
    部分，因已滅失，此部分自無庸宣告沒收。扣案IPHONE手機
    1支（含門號0000000000號SIM卡1張），係被告所有，供其
    聯絡販賣毒品交易事宜所用之物乙節，業據被告供承在卷（
    見偵字第31151號卷第101頁），是應依毒品危害防制條例第
    19條第1項規定宣告沒收之等情，其認事用法，核無違誤，
    量刑亦屬妥適。
　㈡被告上訴意旨略以：被告行為時僅22歲，販賣行為僅1次、對
    象僅1人，且本案查獲欲販售之毒品咖啡純質淨重僅3.229公
    克，販賣價金非鉅，核屬小額零星販賣，且被告販賣未遂，
    毒品未真正流通擴散，實有情輕法重之情，原審判決量刑過
    重，懇請依刑法第59條之規定減輕其刑云云。惟查：
　⒈關於刑法第59條
　⑴按犯罪之情狀顯可憫恕，認科以最低刑度仍嫌過重者，得酌
    量減輕其刑，刑法第59條定有明文。該條所謂「犯罪之情狀
    顯可憫恕」，係指審酌刑法第57條各款所列事項以及其他一
    切與犯罪有關之情狀之結果，認其犯罪足堪憫恕者而言，必
    須犯罪另有特殊之原因與環境等，因在客觀上顯然足以引起
    一般同情，認為縱予宣告法定最低度刑猶嫌過重者，始有其
    適用。
　⑵查被告正值青壯，不思循正當途徑賺取所需，竟於網際網路
    對不特定之人兜售含第三級毒品4-甲基甲基卡西酮之毒品咖
    啡包，欲藉以牟利，若其所為既遂，將戕害他人身心健康，
    並助長吸毒者犯罪，引起社會治安犯罪問題，所為對國民身
    心健康及社會秩序，有一定程度之危害；再參被告犯行經依
    未遂犯及偵審中自白規定減輕其刑後，量處有期徒刑1年10
    月，以其犯行而言，並無科以最低度刑仍嫌過重之情形，尚
    無依刑法第59條規定酌減其刑之餘地。
　⒉關於被告請求從輕量刑部分
　⑴按量刑係法院就繫屬個案犯罪之整體評價，為事實審法院得
    依職權自由裁量之事項。量刑判斷當否之準據，應就判決之
    整體觀察為綜合考量，不可摭拾其中片段，遽予評斷。即就
    個案量刑審酌之情狀為整體綜合之觀察，苟係以行為人之責
    任為基礎，並已斟酌刑法第57條各款所列情狀，基於刑罰目
    的性之考量、刑事政策之取向，以及行為人刑罰感應力之衡
    量等因素為之觀察，倘其刑之量定並未逾越公平正義之精神
    ，客觀上亦不生量刑畸重之裁量權濫用，自不得任意指摘為
    違法（最高法院106年度台上字第1930號判決意旨參照）。
  ⑵原判決就被告所犯之販賣第三級毒品未遂罪，依刑法第25條
    第2項、毒品危害防制條例第17條第2項規定，遞予減輕其刑
    後，已以被告之責任為基礎，具體審酌刑法第57條所定科刑
    之一切情狀，在罪責原則下行使其裁量權，量處有期徒刑1
    年10月，所處之刑，既未逾越法定範圍，又與罪刑相當原則
    無悖，尚難指為違法。被告執上開理由提起上訴，請求從輕
    量刑，亦無理由，應予駁回。
  ⒊綜上所述，本件被告上訴為無理由，應予駁回。　　　　
據上論斷，應依刑事訴訟法第368條，判決如主文。
本案經檢察官丁維志提起公訴，由檢察官黃冠運到庭執行職務。
中　　華　　民　　國　　111 　年　　10　　月　　11　　日
                  刑事第九庭    審判長法　官  潘翠雪
                                      法　官  俞秀美
                                      法　官  陳俞婷
以上正本證明與原本無異。
如不服本判決，應於收受送達後20日內向本院提出上訴書狀，其
未敘述上訴之理由者並得於提起上訴後20日內向本院補提理由書
（均須按他造當事人之人數附繕本）「切勿逕送上級法院」。
                                      書記官  李政庭
中　　華　　民　　國　　111 　年　　10　　月　　11　　日

附錄本案論罪科刑法條全文：
毒品危害防制條例第4條
製造、運輸、販賣第一級毒品者，處死刑或無期徒刑；處無期徒
刑者，得併科新臺幣三千萬元以下罰金。
製造、運輸、販賣第二級毒品者，處無期徒刑或十年以上有期徒
刑，得併科新臺幣一千五百萬元以下罰金。
製造、運輸、販賣第三級毒品者，處七年以上有期徒刑，得併科
新臺幣一千萬元以下罰金。
製造、運輸、販賣第四級毒品者，處五年以上十二年以下有期徒
刑，得併科新臺幣五百萬元以下罰金。
製造、運輸、販賣專供製造或施用毒品之器具者，處一年以上七
年以下有期徒刑，得併科新臺幣一百五十萬元以下罰金。
前五項之未遂犯罰之。